【裁判字號】    98,訴,807
【裁判日期】    980930
【裁判案由】    毒品危害防制條例
【裁判全文】
臺灣基隆地方法院刑事判決               98年度訴字第807號
公  訴  人  臺灣基隆地方法院檢察署檢察官
被      告  甲○○
上列被告因毒品危害防制條例案件，經檢察官提起公訴（98年度
毒偵字第912 號），被告於準備程序中就被訴事實為有罪之陳述
，本院合議庭裁定由受命法官獨任進行簡式審判程序，判決如下
：
    主  文
甲○○施用第一級毒品，累犯，處有期徒刑捌月。扣案第一級毒
品海洛因零點壹零玖肆公克沒收銷燬之，盛裝前述毒品之包裝袋
壹只及扣案之注射針筒壹支均沒收。
    事  實
一、甲○○前因施用毒品案件，經本院以88年度毒聲字第35號裁
    定送觀察、勒戒，執行後因認無繼續施用毒品之傾向，於民
    國88年1 月26日執行完畢釋放，並由臺灣基隆地方法院檢察
    署檢察官以88年度偵字第427 號、88年度偵緝字第21號為不
    起訴處分確定。復因施用毒品案件，經臺灣板橋地方法院以
    88年度毒聲字第4584號裁定送觀察、勒戒，執行後因認有繼
    續施用毒品之傾向，經臺灣板橋地方法院檢察署檢察官聲請
    戒治暨聲請簡易判決處刑，戒治部分經臺灣板橋地方法院以
    88年度毒聲字第4941號裁定送強制戒治，於89年8 月10日執
    行完畢釋放，聲請簡易判決處刑部分經同院以88年度板簡字
    第1573號判決處有期徒刑6 月確定，於90年2 月9 日執行完
    畢。又因施用毒品案件，經本院以91年度訴字第619 號判決
    處有期徒刑8 月確定，於93年9 月11日執行完畢，再因施用
    毒品案件，經本院以96年度易字第722 號判決處有期徒刑 5
    月確定，於97年11月1 日執行完畢。
二、詎甲○○不知警惕，復基於同時施用第一級毒品海洛因及第
    二級毒品甲基安非他命之犯意，於98年5 月2 日至同月3 日
    間之某時，在其位於基隆市○○區○○路一段69巷35號3 樓
    之住處內，以將海洛因及甲基安非他命混合摻水放入針筒注
    射於身體之方式，同時施用海洛因及甲基安非他命1 次。嗣
    於98年5 月5 日晚上10時30分許，在基隆市中山區31號橋、
    中山一路口前，因形跡可疑為警盤查查獲，並扣得其所有第
    一級毒品海洛因1 包（驗餘淨重0.1094公克）及注射針筒 1
    支，經其同意採尿送驗結果，呈嗎啡及甲基安非他命陽性反
    應，而悉上情。
三、案經基隆市警察局第二分局報請臺灣基隆地方法院檢察署檢
    察官偵查起訴。
    理  由
一、被告甲○○所犯為死刑、無期徒刑、最輕本刑3 年以上有期
    徒刑以外之罪，亦非屬高等法院管轄之第一審案件，其於準
    備程序進行中，先就被訴事實為有罪之陳述，經告知簡式審
    判程序之旨，並聽取檢察官、被告之意見後，本院合議庭依
    刑事訴訟法第273 條之1 第1 項裁定進行簡式審判程序，是
    本案之證據調查，依同法第273 條之2 規定，不受同法第15
    9 條第1 項、第161 條之2 、第161 條之3 、第163 條之 1
    ，及第164 條至第170 條所規定證據能力認定及調查方式之
    限制，合先敘明。
二、按92年7 月9 日修正公布、93年1 月9 日施行之毒品危害防
    制條例第20條、第23條將施用毒品之刑事處遇程序，區分為
    「初犯」及「5 年內再犯」、「5 年後再犯」；依其立法理
    由之說明：「初犯」，經觀察、勒戒或強制戒治後，應為不
    起訴處分或不付審理之裁定，經觀察、勒戒或強制戒治執行
    完畢釋放後，「5 年內再犯」者，因其再犯率甚高，原實施
    之觀察、勒戒及強制戒治既已無法收其實效，爰依法追訴或
    裁定交付審理，至於經觀察、勒戒或強制戒治執行完畢釋放
    後，「5 年後再犯」者，前所實施之觀察、勒戒或強制戒治
    已足以遮斷其施用毒品之毒癮，為期自新及協助其斷除毒癮
    ，仍適用「初犯」規定，先經觀察、勒戒或強制戒治之程序
    。從而依修正後之規定，僅限於「初犯」及「5 年後再犯」
    2 種情形，始應先經觀察、勒戒或強制戒治程序；倘被告於
    5 年內已再犯，經依法追訴處罰，縱其第3 次（或第3 次以
    上）再度施用毒品之時間，在初犯經觀察、勒戒或強制戒治
    執行完畢釋放5 年以後，已不合於「5 年後再犯」之規定，
    且因已於「5 年內再犯」，顯見其再犯率甚高，原實施觀察
    、勒戒或強制戒治，已無法收其實效，即應依該條例第10條
    處罰（最高法院95年5 月9 日95年度第7 次刑事庭會議決議
    及97年9 月9 日97年度第5 次刑事庭會議決議意旨參照）。
    查被告前因施用毒品而經多次觀察、勒戒、強制戒治及起訴
    判處罪刑暨執行完畢之詳情（詳如事實欄一所載），有臺灣
    基隆地方法院檢察署刑案資料查註紀錄表及臺灣高等法院被
    告前案紀錄表在卷可參，堪認被告之再犯率甚高，原實施之
    觀察、勒戒已無法收其實效，當無再施以觀察、勒戒或強制
    戒治之必要，揆諸首揭說明，本案被告施用海洛因及甲基安
    非他命之犯行縱在第1 次觀察、勒戒執行完畢釋放5 年後所
    為，仍不得依毒品危害防制條例第20條第3 項規定施以觀察
    、勒戒及強制戒治之處遇，而應由檢察官依法追訴，是本件
    起訴程序並無違誤。
三、上揭犯罪事實，業據被告於本院準備程序及審理程序中自白
    承認，且其所採尿液經送驗結果，確呈嗎啡及甲基安非他命
    陽性反應，有基隆市警察局第二分局偵辦毒品案件尿液檢體
    對照表、臺灣尖端先進生技醫藥股份有限公司日濫用藥物檢
    驗報告附卷足稽，且有白色粉末1 包及針筒1 支扣案可憑。
    前揭白色粉末經送驗結果，確含海洛因成分，驗餘淨重0.10
    94公克，有交通部民用航空局航空醫務中心98年5 月15日航
    要毒品鑑定書在卷足佐。而毒品施用後於尿液、血液中可檢
    出之最大時限，與施用劑量、施用頻率、施用方法、施用者
    飲水量多寡、個人體質、代謝情況、檢體收集時間點及所用
    檢測方法之靈敏度等因素有關，因個案而異，一般於尿液中
    可檢出之最大時限，海洛因為2 至4 天，甲基安非他命為 1
    至5 天，此有行政院衛生署管製藥品管理局92年7 月23日管
    檢字第0920005609號函釋可查。被告於審理中供稱其施用時
    間係在98年5 月5 日採尿前2 、3 日，未逾前開函文所述時
    限，足徵被告之任意性自白確與事實相符，堪以採信。綜上
    所述，堪認被告如事實欄所載施用海洛因及甲基安非他命之
    犯行，均事證明確。
四、查海洛因及甲基安非他命分別係屬毒品危害防制條例第2 條
    第2 項第1 、2 款所列之第一、二級毒品，故核被告所為，
    係犯毒品危害防制條例第10條第1 項之施用第一級毒品罪及
    同條第2 項之施用第二級毒品罪。被告施用前持有海洛因及
    甲基安非他命之低度行為，應分別為施用之高度行為所吸收
    ，均不另論罪。被告係以將海洛因及甲基安非他命混合摻水
    放入針筒注射於身體之方式，同時施用海洛因及甲基安非他
    命1 次，顯係以一施用行為同時觸犯構成要件不同之罪名，
    為想像競合犯，應依刑法第55條規定，從較重之施用第一級
    毒品罪處斷。被告有如事實欄一所載之有期徒刑執行紀錄，
    有前述被告前案紀錄表可參，其於受有期徒刑執行完畢後 5
    年內，故意再犯本件有期徒刑以上之罪，為累犯，應依刑法
    第47條第1 項規定加重其刑。爰審酌被告迭經執行觀察、勒
    戒、強制戒治及有期徒刑之處遇措施後，猶未能深切體認施
    用毒品對於自身健康之危害，未見警惕之心，惟其犯罪手段
    平和，犯後初始雖否認施用第二級毒品，惟嗣後已坦承全部
    犯行，態度尚稱良好，及施用毒品係自戕身心，對於他人並
    未構成危害，暨檢察官對於科刑範圍之意見等一切情狀，量
    處如主文所示之刑。扣案被告施用剩餘之第一級毒品海洛因
    1 包（驗餘淨重0.1094公克），應依毒品危害防制條例第18
    條第1 項前段規定，不問屬於被告所有與否，均予宣告沒收
    銷燬之；至盛裝前述毒品之包裝袋1 只及扣案之注射針筒 1
    支，均係被告所有供其犯本罪所用之物，業據被告供明在卷
    ，爰均依刑法第38條第1 項第2 款規定宣告沒收。
據上論斷，應依刑事訴訟法第273 條之1 第1 項、第299 條第 1
項前段，毒品危害防制條例第10條第1 項、第2 項、第18條第 1
項前段，刑法第11條前段、第55條、第47條第1 項、第38條第 1
項第2 款，判決如主文。
本案經檢察官乙○○到庭執行職務。
中    華    民    國    98    年    9     月    30    日
                  刑事第二庭  法  官  張婷妮
以上正本證明與原本無異。
如不服本判決應於收受送達後10日內向本院提出上訴書狀，並應
敘述具體理由；其未敘述上訴理由者，應於上訴期間屆滿後20日
內向本院補提理由書（均須按他造當事人之人數附繕本）「切勿
逕送上級法院」。
中    華    民    國    98    年    9     月    30    日
                              書記官  簡羽勤
附錄本案論罪科刑法條：
毒品危害防制條例第10條
施用第一級毒品者，處 6 月以上 5 年以下有期徒刑。
施用第二級毒品者，處 3 年以下有期徒刑。


司法院資訊處製作；財團法人民間司法改革基金會備份。
